臺灣臺南地方法院交通事件裁定　　　　 95年度交聲字第901號
移送機關　　交通部公路總局嘉義區監理所臺南監理站
異議人即　　甲○○
受處分人
上列受處分人因違反道路交通管理處罰條例案件，對於交通部公
路總局嘉義區監理所台南監理站民國95年9月8日所為之裁決處分
（處分案號：嘉監南字第裁74-Z00000000號），聲明異議，本院
裁定如下：
    主  文
異議駁回。
    理  由
一、本件異議意旨略以：異議人即受處分人甲○○（下稱異議人
    ）所有之車號二七九九－ＫＢ號自用一般小客車，於民國九
    十五年七月七日九時五十四分許，在國道一號公路北上二百
    七十三公里處，因持用逾期駕照行駛及雷射槍測定（測距五
    百三十八公尺）速限一百公里，行速一百十五公里，超速十
    五公里，被內政部警政署國道公路警察局第四警察隊掣單舉
    發，經原處分機關即交通部公路總局嘉義區監理所台南監理
    站查證屬實，依道路交通管理處罰條例（下稱處罰條例）第
    二十二條第一項第七款、同條第二項（原裁決書漏未記載）
    、第三十三條第一項第一款、第六十三條第一項裁處異議人
    罰鍰新臺幣（下同）四千八百元，並記違規點數一點，扣繳
    駕照。惟國道一號公路北上二百七十四點四公里處在修路，
    所以駕駛人開車都很小心，車速很慢，警員在橋下將我攔檢
    ，我們開車從路況不好到路況好，心理上都會先加速，為何
    在此處照相，我看我的碼表沒有超速，不知警員的測速槍是
    否準確。又駕駛執照逾期部分，監理站未事先通知，故不知
    駕照已逾期，為此請求撤銷原處分等語。
二、按汽車駕駛執照自發照之日起每滿六年換發一次，汽車駕駛
    人應於有效期限屆滿前後一個月內向公路監理機關申請換發
    新照；汽車駕駛人之駕駛執照逾有效期間仍駕車，處一千八
    百元以上三千六百元以下罰鍰，駕駛執照並應扣繳之；汽車
    行駛於高速公路、快速公路或設站管制之道路，不遵使用限
    制、禁止、行車管制及管理事項之管制規則，而有行車速度
    超過規定之最高速限或低於規定之最低速限之行為者，處汽
    車駕駛人三千元以上六千元以下罰鍰，並記違規點數一點，
    道路交通安全規則第五十二條第一項、處罰條例第二十二條
    第一項第七款、同條第二項、第三十三條第一項第一款、第
    六十三條第一項，分別定有明文。
三、經查：
（一）本件異議人於民國九十五年七月七日上午九時五十四分，
      駕駛二七九九－ＫＢ號自小客車，行經國道一號公路北上
      二百七十三公里處時，因持用逾期駕照行駛及行速一百十
      五公里，限速一百公里，超速十五公里，雷射槍測距五百
      三十八公尺，遭國道公路警察局第四警察隊製單舉發之事
      實，有內政部警政署國道公路警察局公警局交字第Z00000
      000號舉發違反道路交通管理事件通知單附卷可參。
（二）異議人駕駛執照之有效日期係至九十三年三月二十三日，
      有卷附該駕照影本可佐，惟異議人於九十五年七月七日經
      警舉發本件違規事實時仍使用該駕照，顯未於駕照屆期之
      前後一個月內向公路監理機關申請換發新照，而有持用逾
      期駕駛執照行駛乙節應足認定。再者，公路監理機關為提
      醒駕駛人於駕駛執照有效期間屆滿前一個月前，均會委託
      郵局以整批列印方式以平信寄發「換發駕照劃撥通知單」
      ，通知駕駛人換發駕駛執照等情，亦有交通部公路總局嘉
      義區監理所台南監理站九十六年一月十日嘉監南字第0960
      100682號函在卷可證。
（三）本件執勤警員所用之雷射槍測速器係經檢定合格，有駐美
      國台北經濟文化代表處證明書及台灣台北地方法院公證處
      認證書在卷足按外，內政部警政署國道公路警察局第四警
      察隊使用之雷射槍測速器均有定期送檢驗，於九十四年五
      月二十五日由台灣光學有限公司檢驗人李正鉌進行校正檢
      查，於檢驗校正後均可正常操作使用，有卷附該公司檢驗
      報告可參，故本件執勤警員所使用之雷射槍測速器之準確
      度及正確性，仍值信賴。
（四）證人乙○○即舉發本件違規之員警於本院九十五年十月三
      日調查時結證：「（本件是否你舉發，情形如何？）是我
      告發的。」、「（九十五年七月七日九時五十四分有無在
      國道一號公路二百七十三公里北上做超速的舉發動作？）
      有。我們攔檢的位置是在橋下，位置是二百七十二點九公
      里處，那邊有一個我們的簽到箱，前方的警示牌是在二百
      七十三點五公里處，．．．當時我手持雷射槍，因為異議
      人是在外側車道，我雷射槍測到異議人超速之後我就打開
      警示燈手持紅旗，攔停當事人，我就拿著雷射槍，槍上有
      異議人超速的數據及測距，我走到異議人車子旁邊，跟異
      議人索取駕照、行照，我有將雷射槍的數據給異議人看，
      異議人也有下車，異議人將駕照、行照交給我之後他跟我
      說他在趕時間，駕照、行照就留在我們那邊說開好之後再
      寄還給他就好，因為我們在製單發現異議人的駕照已經逾
      期，所以我們連同異議人的駕照、罰單，罰單有四聯，第
      一聯寄給被通知人，第二聯寄給監理站，異議人的駕照就
      跟隨著第二聯一起寄到監理站。而且我在違規單的左上角
      有註明。」、「（雷射槍有無可能測速錯誤？）不可能。
      這種雷射槍是一次只能鎖定一部車子，我從測到異議人的
      車子到攔停，我視線沒有離開異議人的車子，我當時不是
      以車攔車。」、「（你提出之雷射槍檢驗報告，當時所使
      用的就是檢驗報告所列的UXO09O39號測速雷射槍？）是的
      。」、「我們分隊所使用的雷射槍一共八支，就是檢驗報
      告所列載的這八支。」等語（見本院該日訊問筆錄），製
      單之員警乙○○為依法執行勤務之警員，與異議人毫無怨
      懟，衡情當無自陷偽證罪而構詞誣賴異議人之理，復查無
      積極證據足以證明證人上開證述係屬虛偽，且交通警察製
      單舉發違反道路交通管理處罰條例所列之違規事實，本質
      上為行政處分，係公務員基於職務上之權力，依法就特定
      之具體事件所為之具公法上效果之單方面行政行為，基於
      公務員為公法上行為具有公信力之原則，該行政行為當可
      被推定為真正，其據以依法處分之事實認定亦為正確無誤
      。本此公信原則，乃立法者賦予行政機關制定違反道路交
      通事件統一裁罰標準及處理細則，使執勤警員得當機處分
      以達其維護交通秩序、安全之行政目的。再按執行交通勤
      務警察依法律規定製單舉發違反道路交通管理處罰條例所
      列之違規事實，並由公路主管機關加以處罰，即係行政處
      分，受處分人不服公路主管機關所為之處罰，依道路交通
      管理處罰條例第八十七條之規定向管轄地方法院聲明異議
      ，自屬行政救濟程序，其舉證責任分配，應採民事訴訟上
      舉證責任分配原則，八十七年十月二十八日修正公布之行
      政訴訟法第一百三十六條同揭此旨，而明文規定準用民事
      訴訟法第二百七十七條舉證責任分配之原則。是此，異議
      人雖以前情置辯，惟就駕駛上揭車輛行經國道一號公路北
      向二百七十三公里處未有超速行駛及不知駕照逾期乙節，
      並未提出確實事證以供本院調查，是其所辯尚非可信，本
      院亦查無任何證據足資證明執勤員警有捏造事實違法取締
      之情事存在，則執勤警員本其維護交通秩序、安全職責所
      為之舉發，自應受到合法、正確之推定。
四、綜上，異議人於上揭時地，駕駛二七九九－ＫＢ號自小客車
    行經國道一號公路二百七十三公里處時，因駕駛執照逾有效
    期間仍駕車，及限速一百公里，行速一百十五公里，超速十
    五公里之違規事實，既可認定，則原處分機關依處罰條例第
    二十二條第一項第七款、同條第二項、第三十三條第一項第
    一款、第六十三條第一項之規定，裁處異議人罰鍰四千八百
    元，並記違規點數一點，駕照扣繳，於法並無不當，本件異
    議無理由，應予駁回。
五、據上論結，應依道路交通管理處罰條例第八十七條第二項、
    道路交通案件處理辦法第十九條，裁定如主文。
中　　華　　民　　國　　96　　年　　3　　月　　9　　日
                  交通法庭法　官　鍾邦久
以上正本證明與原本無異。
如不服本裁定應於送達後5日內向本院提出抗告狀（應附繕本）
。
 　　                     書記官　陳慧玲
中　　華　　民　　國　　96　　年　　3　　月　　9　　日
